臺灣新竹地方法院刑事裁定　　　　　　　95年度聲判字第16號
聲　請　人　乙○○
即告 訴 人
代　理　人　陳鼎正律師
被　　　告　甲○○
上列聲請人即告訴人因被告侵占案件，不服臺灣高等法院檢察署
檢察長中華民國95年10月26日95年度上聲議字第4687號駁回再議
之處分（原不起訴處分案號：臺灣新竹地方法院檢察署94年度偵
續字第48號），聲請交付審判，本院裁定如下：
    主  文
聲請駁回。
    理  由
一、按告訴人不服上級法院檢察署檢察長或檢察總長認再議為無
    理由而駁回之處分者，得於接受處分書後10日內委任律師提
    出理由狀，向該管第一審法院聲請交付審判。法院認為交付
    審判之聲請不合法或無理由者，應駁回之。刑事訴訟法第25
    8 條之1 第1 項、第258 條之3 第2 項前段，分別定有明文
    。次按民國91年1 月17日三讀通過，同年2 月8 日公布施行
    之刑事訴訟法第258 條之1 新增之向法院聲請交付審判制度
    ，係對於「檢察官不起訴或緩起訴裁量權」制衡之一種外部
    監督機制，法院僅就檢察官所為不起訴或緩起訴之處分是否
    正確加以審查，以防止檢察機關濫權，並非以法院為檢察官
    偵查之延伸，法院不負擔偵查之作為；且同法第260 條對於
    不起訴處分已確定或緩起訴處分期滿未經撤銷因發現新事實
    新證據者得再行起訴之規定，其立法理由說明本條所謂不起
    訴處分已確定者，包括「聲請法院交付審判復經駁回者」之
    情形在內，是同法第258 條之3 第3 項規定法院審查聲請交
    付審判案件時「得為必要之調查」，其調查證據之範圍，自
    應以偵查中曾顯現之證據為限，不得就告訴人新提出之證據
    再為調查，亦不得蒐集偵查卷以外之證據，否則，不僅有違
    向法院聲請交付審判制度之立法精神，並將與同法第260 條
    之再行起訴規定混淆，亦使法院兼任偵查任務而有回復「糾
    問制度」之虞。故法院裁定交付審判之前提，必須偵查卷內
    所存證據已符合刑事訴訟法第251 條第1 項規定「足認被告
    有犯罪嫌疑」檢察官應提起公訴之情形，如該案件仍須另行
    蒐證偵查始能判斷應否交付審判者，因交付審判審查制度並
    無如同再議救濟制度得為發回原檢察官續行偵查之設計，法
    院仍應依同法第258 條之3 第2 項前段規定，以聲請無理由
    裁定駁回，合先敘明。
二、本件聲請人即告訴人乙○○以被告甲○○犯侵占罪嫌向臺灣
    新竹地方法院檢察署檢察官提出告訴，經該署檢察官以93年
    度核退偵字第421 號為不起訴處分後，聲請人不服，聲請再
    議，經臺灣高等法院檢察署檢察長命令發回續行偵查，再經
    臺灣新竹地方法院檢察署檢察官以94年度偵續字第48號為不
    起訴處分，聲請人仍不服，聲請再議，經臺灣高等法院檢察
    署檢察長認再議為無理由，於95年10月26日以95年度上聲議
    字第4687號駁回再議處分書駁回再議之聲請，該處分書於95
    年11月3 日送達於聲請人，聲請人於同年11月10日委由代理
    人陳鼎正律師具狀向本院提出交付審判之聲請等情，業據本
    院依職權調閱臺灣新竹地方法院檢察署94年度偵續字第48號
    侵占案全案卷宗核閱無訛，並有臺灣高等法院檢察署送達證
    書1 紙附於臺灣高等法院檢察署95年度上聲議字第4687號卷
    內可憑，是聲請人於收受上開處分書後10日內委由律師向本
    院提出交付審判之聲請，程式上並無不合，先予敘明。
三、聲請人即告訴人聲請交付審判意旨略以：
（一）被告強搬彬宏商行店內之物品時，聲請人等既為彬宏商行
      之名義及實際負責人，被告即無權強行搬貨，況其強搬存
      貨高達新臺幣（下同）400萬元，已逾負債150萬元，顯有
      不法所有之意圖，原不起訴處分有認定事實不依證據之違
      法：(1)被告於91年12月10日強勢介入彬宏商行之經營，並
      於同址成立李力商行，但彬宏商行始終未易手，迄92年9
      月30 日被告將彬宏商行交還聲請人經營，此為被告所自
      承，是自92年9月30日起彬宏商行即由聲請人管領，被告
      無權干涉，縱聲請人有負債，亦僅先前之150萬元，聲請
      人先後陸續清償150餘萬元，已結清欠款，被告猶強搬貨
      物，難謂無不法所有之意圖。(2)被告於92年10月間將彬宏
      商行交還聲請人前雖曾挹注資金，但聲請人店內亦有存貨
      ，兩相抵銷，被告根本無出資可言，況且被告經營不善始
      將商行歸還，聲請人經營其內存貨已所剩無幾，且果有資
      金未收回，被告豈會甘願將商行交還聲請人經營？被告企
      圖假藉其霸占彬宏商行期間曾代付貨款及租金（收入全遭
      被告取走）乙情辯稱聲請人有鉅額負債云云，顯與常理不
      符。(3)再聲請人之配偶彭宥慈證稱已開三張票給被告共15
      9 萬元，其中9 萬元是利息，自92年11月15日開始每天還
      1 萬元予被告，迄93年3 月1 日止因被告說伊只還50萬元
      本金，其餘都是紅利云云，足證聲請人僅積欠150 萬元及
      利息9 萬元，係被告見聲請人有能力如期償還，始心生貪
      念違反雙方159 萬元之償債協議，脅迫聲請人清償更多債
      務，並逼令聲請人簽立協議書，聲請人不從，且畏懼被告
      黑道勢力，於被告到來時走避，被告竟搬店物品。
（二）聲請人聲請再議理由中已主張93年3月1日已還清150萬元
      之欠款本息及被告事後反悔需索無度，致聲請人長期遭受
      脅迫恐嚇乙節，原偵查中迄未查明，徒認本件涉及債務糾
      紛故被告並無不法云云，且聲請人命黃玉清電洽各進貨廠
      商搬回煙酒貨物，係為避免廠商收不到錢及維護商行信用
      ，果被告就商行有何合作權利，理應優先處理商行債務，
      而非逕自搬貨，足證被告確有不法所有之意圖，被告既未
      證明除150 萬元之外對聲請人有何債權，聲請人依法即未
      積欠被告任何債務，檢察機關未察及此，遽認被告主觀係
      為減少損失而為，不起訴處分書違背經驗法則及論理法則
      ，爰依法聲請交付審判。
四、臺灣新竹地方法院檢察署檢察官以94年度偵續字第48號不起
    訴處分書為不起訴處分理由略以：
    按犯罪事實應依證據認定之，無證據不得認定犯罪事實，刑
    事訴訟法第154條第2項定有明文。又聲請人之告訴，係以使
    被告受刑事訴追為目的，是其陳述是否與事實相符，仍應調
    查其他證據以資審認，最高法院著有52年台上字第1300號判
    例足資參照。又刑法上之侵占罪，須意圖為自己或第三人不
    法之所有，變易持有為所有，始克成立，若行為人主觀上無
    不法所有之意圖，則不能以該罪名相繩。訊據被告甲○○固
    不否認於93年3月19日上午，前往彬宏商行，至該店搬走店
    內商品等情，惟堅決否認有何侵占犯行，辯稱：當初彭宥慈
    欠我159萬元，屆期未還錢，彭宥慈及乙○○就說要將彬宏
    商行頂讓給我經營，我就在彬宏煙酒商隔壁設立李力煙酒有
    限公司（下稱李力公司），並且由我開始支付2 家商行之租
    金，該2 家商行都是由我出資，92年9 月30日雙方達成協議
    ，將彬宏商行委由乙○○及彭宥慈經營，每日需支付我1 萬
    元，每月30萬元，其中10萬元為償還出資本金，直至99年5
    月30日止，共計8 百萬元，20萬元為每月營利分紅，乙○○
    93年3 月1 日起即未再付款，我在93年3 月17日找乙○○詢
    問為何未匯款，聲請人將當天的收入現金10幾萬交給我，並
    約隔天將報表交給我，我依約前往，卻等不到乙○○，我想
    他們要掏空公司，到93年3 月19日我再到店面，陸續就有乙
    ○○聯絡的廠商來店裡搬貨，倉管黃郁評告知門鎖壞掉打不
    開，我才叫鎖匠將彬宏煙酒商行門鎖換掉，我也請會計黃玉
    清聯絡廠商辦理退貨結清，以利交給房東退租，絕無侵占之
    犯行等語。經查：
（一）被告甲○○於93年3月19日上午，派遣張志松、張銘德、
      張文錦、范升騰、曾政雄及其他工人前往新竹縣竹北市○
      ○路829號1樓彬宏商行搬走該店內販賣之茶葉、煙酒等貨
      品與現金，另外有臺灣煙酒股份有限公司、巴克氏企業公
      司、佳佳洋酒公司、瀧舌蘭開發股份有限公司、耀豐公司
      、坤昌食品股份有限公司及其他廠商亦派員一同前往搬運
      貨品等情，業據被告供承不諱，核與證人即彬宏商行會計
      黃玉清、證人即彬宏商行前會計吳湘婷、證人即彬宏商行
      倉庫會計黃郁評、證人即李力公司會計葉秀華、證人張志
      松、證人即李力建設公司工地主任范升騰、證人張文錦證
      述情節相符，並有估價單、出貨單、退貨單、統一發票、
      電匯申請書附卷可憑，堪認被告確實於該日派員前往彬宏
      商行搬運彬宏商行內之貨品。
（二）聲請人陳稱：「我跟我先生確實有在91年5月15日向被告
      借款150萬元，我開3張支票給被告，到期日91年11月15日
      ，金額每張各53萬元，即包含利息，後來因為我沒有錢，
      被告在91年11月15日要求我將商行的經營權移轉給他，我
      沒有答應，他就說要加入股東，剛開始被告說投資金額百
      分之十，到後來就變成百分之百，對外宣稱他是老闆．．
      . 」等語；證人即聲請人配偶彭宥慈證稱：「我開三張票
      給被告共159 萬元，9 萬元就是利息，我們從92年11月15
      日開始每天還1萬元給被告，此部分是償還本金，利息那
      時候沒有提及，到了93年3 月1 日被告跟我說，我們只還
      了50萬本金，其餘償還的錢都是紅利，所以被告說我們還
      欠他錢，但他沒有說欠多少錢，按照被告的算法，我根本
      不知道我欠他多少錢，等於是被告說欠多少就是多少...
      」等語；證人黃玉清證稱：「我在92年3 月到聲請人商行
      應徵，是聲請人應徵我的，我是要接吳惠珠（即吳湘婷）
      的位置當會計，我在做傳票時，就發現每天有一筆1 萬元
      的帳給張小姐簽收，或有人來收錢，我就詢問聲請人，告
      訴人事發後才告知是借款」等語；故被告確實與聲請人及
      證人彭宥慈間有150 萬元之債權債務關係，嗣被告又因該
      債權協商還款方式而介入彬宏商行之經營運作，其所辯稱
      因債權糾紛而介入經營彬宏商行等語應堪採信。
（三）聲請人陳稱：「當時我商店的現金全部被張文錦拿走，所
      以沒有現金繳納費用，他們確實有繳彬宏商行的營業稅，
      只是我認為這是用我的商店的現金給付的，並沒有說要變
      更商店的名義負責人... 營業稅金是會計小姐去繳納」、
      「如何繳掉營業稅我不清楚，因為彬宏商行被他們霸佔，
      我沒有辦法介入，所以我不知道」等語，又稱：「我們4
      個人確實商討過，我為了保障店內員工的權益及生活，我
      不得不就範，內容確實每個月給付1萬元給被告，我付了5
      個月，總共150萬元，只是他們要求1個月內付款金額是30
      萬元，其中的20萬元是紅利及10萬元是欠款本金。」、「
      彬宏商行的現金都是讓被告強行取走，所以支付廠商的貨
      款都是由該筆金額支付，我沒有錢支付，也沒有開票給廠
      商」、「91年12月底後，因為被強迫入主而且商店的現金
      被告掌握住，我無法收取彬宏商行現金，所以所有的彬宏
      商行管銷費用都是由彬宏商行營運所獲得現金來支付，但
      是彬宏商行的現金被告強行取走，所以這筆管銷費用都是
      被告支出，但是這筆錢都是彬宏商行的收入，算是我的錢
      」；證人張文錦則證稱：「當初是我們沿用彬宏商行的會
      計師，請會計師結算彬宏商行所謂繳的營業稅」等語；證
      人吳湘婷證稱：「我在彬宏商行擔任會計5年，我離開的
      原因是因為聲請人欠被告150萬元，但聲請人沒有告訴我
      ，支票跳票後，被告調查我是否與聲請人是親戚，我害怕
      就在91年12月離職，被告請李力公司會計葉秀華來接我的
      工作，並且介入聲請人商行經營... 」等語；證人彭宥慈
      證稱：「（92年薪水是誰付給你們的？）薪水不是誰付的
      ，我們彬宏商行的應收帳款及現金都被被告收走了，他名
      義上說發薪水給我們，實際上那些錢本來就是我們彬宏商
      行的收入」、「彬宏商行本來就有資金可以周轉。被告介
      入以後將彬宏商行的應收款項及現金全部收走，收走之後
      被告再用被告的名義支票及匯款來支付人事、進貨成本及
      營業稅」等語；證人即被告之弟李文政證稱：上址係由我
      出名向房東承租，但自92年10月1日起至93年12月31 日止
      ，都以李力煙酒公司支票支付房租等語；證人即新竹縣竹
      北市○○路829號彬宏商行房地所有人曾榮宋另證稱：92
      年10月1 日至93年12月31日出租該地與被告胞弟李文政、
      租金2 萬500 元等語，參以被告提出之彬宏商行91年11月
      、12月應付貨款及票據、公司分類帳明細、彬宏商行短期
      借款明細、轉帳傳票、新竹市第一信用合作社匯款單、92
      年10月、11月彬宏商行資產負債表、93年2 月彬宏商行資
      產負債表、銷售排行榜、彬宏商行93年3 月17日請款單、
      91 年12 月13日台灣企銀甲存憑據、92年12月13日華南商
      業銀行存款憑條等件，均足證被告曾掌握彬宏商行之營運
      ，並曾挹注部分資金或為彬宏商行支付房屋租金（至於被
      告提出挹注資金轉帳至李力煙酒有限公司之單據部分或現
      金支出，尚不足以佐證該資金係供係彬宏商行支付貨款所
      用。另被告及聲請人亦均未提出91年12月底迄92年10月1
      日止，被告挹注資金後，迄委請聲請人代為經營期間，究
      竟彬宏商行尚餘留多少資產之有利證明文件以供查考，無
      從稽核聲請人之指述是否實在，併此敘明），足見被告確
      實曾參與彬宏商行之經營運作與挹注部分資金及調度工作
      。
（四）被告辯稱：聲請人及彭宥慈均為其僱用經營彬宏商行之員
      工，每月支付薪資等語，並提出彬宏商行與李力煙酒有限
      公司聯名請款單、李力煙酒有限公司轉帳傳票為證，而該
      部分事實經台灣新竹地方法院檢察署檢察官職權調閱李力
      煙酒有限公司92、93年度營利事業所得稅結算申報資料、
      彭宥慈及聲請人綜合所得稅核定通知書結果：彬宏商行於
      91 年 度、93年度各支付聲請人7 萬5,000 元，於91年度
      支付彭宥慈15萬元、93年度支付彭宥慈7 萬5,000 元。故
      聲請人及彭宥慈之薪資，無論在被告介入經營彬宏商行前
      或介入後，均係由彬宏商行支付，並非由李力煙酒有限公
      司支付。然聲請人亦陳稱：「（被告介入經營之後有沒有
      給付你跟你先生的薪水？）有。二個人一個月10萬元。」
      、「... 我每個月有領10萬元的費用，但是彬宏商行的會
      計給我的，就像是上班領薪水一樣」等語，核與證人彭宥
      慈證稱：「（92年薪水是誰付給你們的？）薪水不是誰付
      的，我們彬宏商行的應收帳款及現金都被被告收走了，他
      名義上說發薪水給我們，實際上那些錢本來就是我們彬宏
      商行的收入」等語相符，顯見本件聲請人也認知被告掌握
      彬宏商行經營權時為發放薪資者，僅係對薪資來源究係甲
      ○○個人或係彬宏商行有所爭執，是被告所辯應非無據。
（五）證人黃郁評證稱：「我是商行倉管人員，當天店內及倉庫
      的貨大部分是被告搬走的，部分是廠商搬走的，被告有表
      明他才是老闆，我才讓他搬走」等語；證人黃玉清證稱：
      「... 吳湘婷，她有在現場，她了解整個狀況，被告跟一
      個成年男子很早就到彬宏商行，我約早上10點左右到商行
      ，被告及該男子已經在商行了，被告等就坐在櫃臺的椅子
      上，被告自稱老闆，並且一直叫我們打電話給聲請人夫婦
      ，但電話沒有通，約吃完午飯後，聲請人就打電話回來說
      ，請我打電話給廠商，請廠商將貨搬回去，我馬上聯絡廠
      商，廠商就陸續過來，有些廠商要搬的貨，被告不肯廠商
      搬，說是他的貨，被告在早上10 點至中午之間，已經陸
      續叫了里長、獅子會朋友來，他們在現場討論，約從下午
      2、3點左右開始就有車子陸續過來，有貨車、克萊斯勒休
      旅車、轎車等，應是3部以上的車過來，約有10人左右的
      人在搬貨，轎車下來的人跟我說是老闆叫他們過來的．．
      ．」等語，顯然被告確實曾向彬宏商行會計黃玉清表明係
      彬宏商行之所有人，並且曾積極要求黃玉清通知聲請人返
      回彬宏商行處理爭議，期間亦主動邀集里長、獅子會友人
      居間協調，嗣因聲請人遲不返回彬宏商行處理，聲請人復
      命黃玉清電洽各進貨廠商前來彬宏商行取回彬宏商行煙酒
      貨物；被告為保全貨物權利，始命張志松、張銘德、張文
      錦、范升騰、曾政雄等人至彬宏商行搬回煙酒貨品，被告
      主觀上目的應係減少投資損失，其無不法所有之意圖甚明
      。
（六）據上所述，本件乃肇因於150萬元借款之還款方式，嗣被
      告要求介入彬宏商行之經營並以營業收入為還款條件，復
      未明確約定詳細方法，導致雙方就已償還債務金額之認知
      差距日益擴大，屢經被告催討欠款，聲請人於案發當日復
      避不出面協商，致使被告為清算商店債權債務關係減少損
      失而自力救濟，其手段及過程縱有未盡周延之處，然尚難
      據此即謂其主觀上有侵占之不法所有意圖。是本件應係民
      事債務之糾葛，應另循民事途徑解決。此外，復查無其他
      積極之證據足資認定被告有何侵占犯行，揆諸首開說明，
      應認其犯罪嫌疑不足。
五、聲請人不服，向臺灣高等法院檢察署提起再議，經臺灣高等
    法院檢察署檢察長認再議無理由，以95年度上聲議字第4687
    號處分書駁回再議理由略為：
    本件聲請人之所以指訴被告涉有不法，無非以彬宏商行並未
    易手，其本人仍係商行之負責人，被告竟擅自搬取店內貨品
    為其論據，然聲請人並不否認被告自91年12月起即入主彬宏
    商行，被告入主後聲請人未再向彬宏商行付出分文，聲請人
    復未能提出任何證據證明其本人曾提供款項予彬宏商行，有
    關營業場所之租金亦係被告支付，94年11月28日開庭時聲請
    人更直承每月自會計處領計10萬元之費用，是就案內情節以
    觀，顯難認聲請人仍係商行負責人，聲請人空言主張，殊不
    足採，在此期間既無從得見有任何聲請人自主經營，掌控業
    務之事，再議意旨所謂經營仍未易手云云，純係片面之詞，
    而不值採信。聲請人於偵查中坦認積欠親友1千餘萬元，另
    欠信用合作社2300萬元，住屋且遭查封拍賣，似此負債累累
    之情，何有餘力另撥資金投入彬宏商行之營運，聲請人空言
    陳稱彬宏商行之開銷均係由商行營業所得支付，仍屬聲請人
    所有之錢財云云，核係無據之詞，顯不足採，本件被告既有
    意入主彬宏商行，顯見該行之經營，有一定之獲利，否則自
    無虛擲時間、金錢之必要，是就聲請人而言，果有能力自主
    經營，儘可設法償還對被告之欠款，而保有該商行，並藉獲
    利以彌補之前所負債務，聲請人既未如此，顯見已無力自主
    經營，致難以抗拒被告入主，且即或接受被告入主，亦儘可
    約明條件，以文字詳載費用與損益之分擔及職掌權限如何劃
    分，本件既未如此，顯見被告係完全掌控，獨自經營，未與
    聲請人共享。刑法之侵占罪以意圖為自己或第三人不法之所
    有，而侵占自己持有他人之物為要件，本件被告既介入彬宏
    商行之經營，且投入資金 (有提出之匯款單影本可證)，而
    聲請人則分文未付，更受被告僱用，是被告顯為實際之企業
    主，就被告而言，店內之貨物係其本人所持有，而非為聲請
    人所持有，且就案內情節以觀，亦無任何證據足證被告係為
    聲請人持有，被告縱予搬離，亦難謂有何不法，原檢察官偵
    查結果認被告侵占罪嫌不足而為不起訴處分，並無違誤之處
    ，聲請人徒執己見，砌詞再議，要難認有理。
六、 按犯罪事實應依證據認定之，無證據不得認定犯罪事實，
     刑事訴訟法第154 條第2 項定有明文。又告訴人之告訴，
     係以使被告受刑事訴追為目的，是其陳述是否與事實相符
     ，仍應調查其他證據以資審認，最高法院著有52年台上字
     第1300號判例足資參照。次按認定不利於被告之事實，須
     依積極證據，苟積極證據不足為不利於被告事實之認定時
     ，即應為有利於被告之認定，更不必有何有利之證據；且
     事實之認定，應憑證據，如未能發現相當證據，或證據不
     足以證明，自不能以推測或擬制之方法，以為裁判基礎；
     而認定犯罪事實所憑證據，雖不以直接證據為限，間接證
     據亦包括在內，然無論直接或間接證據，其為訴訟上之證
     明，須於通常一般之人均不致有所懷疑，而得確信其為真
     實之程度者，始得據為有罪之認定，若其關於被告是否犯
     罪之證明未能達此程度，而有合理性懷疑之存在，致使無
     從形成有罪之確信，根據「罪證有疑，利於被告」之證據
     法則，即不得遽為不利被告之認定（參照最高法院30年上
     字第816 號、40年台上字第86號、76年台上字第4986號判
     例）。本件聲請人原告訴意旨，業據前述臺灣新竹地方法
     院檢察署檢察官詳予偵查，並以前述不起訴處分書論述其
     理由甚詳，復經臺灣高等法院檢察署檢察長再詳加論證而
     駁回聲請人再議之聲請。今聲請人仍執前於偵查程序中所
     為之相同指訴，認被告甲○○有刑法侵占之罪嫌，本院依
     職權調閱臺灣新竹地方法院檢察署94年度偵續字第48號全
     案卷審查後，除引用上開不起訴處分書、駁回再議處分書
     所載述之理由而不再贅述外，就聲請人本件交付審判之聲
     請應予駁回之理由，另補充如下：
（一）按刑法侵占罪之成立，以行為人意圖為自己或第三人不法
      之所有，擅自處分自己持有之他人所有物，或變易持有之
      意為所有之意，而逕為所有人之行為為其構成要件。換言
      之，該罪之成立，客觀上以侵占自己持有他人之物為前提
      ，若持有之物本為自己所有，即與侵占罪之要件不符。
（二）聲請人固一再陳稱彬宏商行始終未易手，其為彬宏商行之
      名義及實際負責人，然觀諸新竹縣政府營利事業登記證上
      之記載，商行之名義負責人為陳添焜，並非聲請人，是聲
      請人並非彬宏商行之名義負責人顯然；若聲請人為商行之
      實際負責人，則對於商行內部之人事、財務等一切事務應
      有自主決定之權限，惟聲請人亦自承彬宏商行自91年12月
      由被告介入經營時起，商行內之現金即由被告掌控，而商
      行內之人事亦無法由聲請人自主（參94年度偵續字第48號
      卷第38頁至第40頁），況聲請人之薪資係領用自彬宏商行
      或李力煙酒公司，亦有「彬宏商行李力煙酒有限公司請款
      單」、「李力煙酒公司轉帳傳票」等附卷可稽（參93年度
      核退偵字第421 號偵查卷第53頁至第59頁），聲請人雖陳
      稱這筆錢是聲請人當老闆的收入，然衡諸社會常情，一般
      商號實際負責人之收入通常係取自商號之獲利盈餘，殊無
      盈虧係由他人取得或負擔，而自己卻係領用商號固定薪資
      之理，且聲請人領用之薪資甚有領自「李力煙酒有限公司
      」者亦與常情有違。是自被告介入彬宏商行時起，聲請人
      就商行之人事及財務均已無法自主掌控，已非彬宏商行之
      實際負責人顯然。
（三）另聲請人陳稱已於92年9月30日取回經營權云云，然被告
      辯稱：「．．．我再僱用聲請人及他先生當店內的員工，
      前10個月我在店內直接經營掌握，10個月後我就僱用告訴
      人負責彬宏店內大小事務，當時是92年10月初。經營收入
      的部分約在92年8、9月間被告、張文錦、聲請人夫婦共4
      個人一起陸續開會商討經營收入的分配，開會結果決定每
      日給付我1萬元，剩餘部分是聲請人獎金．．．」，證人
      張文錦則證稱：「．．．一直到92年9月初某日，確切時
      間忘記了，在彬宏商行後面的會議室討論將彬宏商行及李
      力煙酒請聲請人及彭宥慈代為管理，當天出席的人有聲請
      人及彭宥慈、我、被告，當時約定聲請人每天需給付被告
      1 萬元，一個月還30萬，其中10萬元是本金，20萬元是紅
      利．．．」，被告亦自承：「我們4 個人確實有商討過，
      聲請人為了保障店內員工權益及生活，聲請人不得不就範
      ，內容確實每日給付1 萬元給被告，聲請人付了5 個月，
      總共150 萬元，只是他們要求1 個月內付款金額是30萬元
      ，其中的20萬元是紅利及10萬元是欠款本金。」，是被告
      主張係僱用聲請人管理彬宏商行而非返還該商行之經營權
      ，證人張文錦認當天係約定由聲請人等代為管理該商行，
      並無聲請書所載被告自承於92年9 月30日將彬宏商行交還
      聲請人經營之情，尚難認定聲請人確已於92年9 月30日取
      回彬宏商行之經營權，而為實際負責人，又本件遍觀全卷
      ，並無證據足認被告所搬取之貨物係為聲請人所有並交由
      被告所持有，依首開交付審判之性質，本院亦無從逕自蒐
      集、調查偵查卷以外之證據，要難認定被告有意圖為自己
      或第三人不法之所有，擅自處分自己持有之他人所有物，
      或變易持有之意為所有之意，而逕為所有人之行為，是聲
      請人指被告所為涉犯侵占罪，於法不合。
（四）至聲請人自92年10月1 日起至93年3 月1 日止每日返還被
      告1 萬元，計150 萬元部分，係屬被告之利潤或其中一部
      或全部屬返還向被告所借欠款，被告與聲請人間就彬宏商
      行之經營事務分配、權利義務關係如何，係屬雙方債權、
      債務糾葛，仍應循民事途徑解決，非得逕對被告以刑責相
      繩。
七、綜上，本件聲請人於偵查中所指摘不利於被告之事證，業經
    檢察機關詳為調查及斟酌，且原不起訴處分書及臺灣高等法
    院檢察署處分書所載理由亦未違背經驗法則、論理法則或其
    他證據法則，其認定被告之侵占罪嫌不足，於法並無違誤。
    聲請人本件聲請交付審判，雖就原經檢察官不起訴之侵占犯
    行臚列前開各項理由，然經本院就聲請意旨再詳加審酌後，
    認本件仍乏積極之證據足資證明被告確有侵占犯行。聲請人
    對於不起訴及駁回再議之處分加以指摘，求予交付審判，非
    有理由。從而，原檢察官及臺灣高等法院檢察署檢察長分別
    依刑事訴訟法第252 條第10款、第258 條前段之規定，對被
    告予以不起訴處分及駁回再議之聲請，於法既無違誤，而本
    院亦不得再蒐集偵查卷外之證據加以審認，則聲請人本件交
    付審判之聲請，應予駁回。
八、依刑事訴訟法第258條之3第2項前段，裁定如主文。
中　　華　　民　　國　　96　　年　 5 　　月　  24　　日
                  刑事第一庭審判長法  官 賴淑敏
                                  法  官 黃美文
                                  法  官 李毓華
以上正本證明與原本無異。
不得抗告。
中　　華　　民　　國　　96　　年　 5 　　月　　24　　日
                                  書記官 陳美利
